臺灣臺中地方法院民事判決　96年度婚字第210號
原　　　告　甲○○
被　　　告　乙○○
上列當事人間請求履行同居事件，經本院於中華民國96年4 月10
日言詞辯論終結，判決如下：
    主      文
被告應與原告同居。
訴訟費用由被告負擔。
    事實及理由
壹、原告主張：被告為大陸地區人士，兩造於民國90年4月3日結
    婚（起訴狀誤載為90年5月2日），婚後兩造因被告經常性離
    家而屢生爭執，於93年3月26日凌晨4時許，雙方因前揭原因
    又生口角，原告不小心持玻璃瓶打到被告，被告即以原告對
    其施暴為由，聲請核發保護令，然被告於保護令期限屆滿後
    ，仍未返家與原告共同生活，顯然違背同居義務，為此爰依
    民法第1001條規定請求被告應與原告同居等語。並聲明：如
    主文所示。
貳、被告則以：原告每日飲酒，且動輒酒後對被告暴力相向，保
    護令核發後，被告因未與原告同住，始未再遭毆打，被告對
    於返家與原告同居，仍感害怕；保護令期限屆滿後，其曾返
    家惟遭原告拒絕，原告並將家中門鎖更換等語置辯。並聲明
    ：原告之訴駁回。
參、得心證之理由：
一、夫妻之一方為臺灣地區之人民，一方為大陸地區之人民者，
    其結婚之效力，依臺灣地區之法律；除有不同能居之正當理
    由外，夫妻互負同居之義務，臺灣地區與大陸地區人民關係
    條例第53條、民法第1001條分別定有明文。前開條文所謂不
    能同居之正當理由，係指按情形要求同居為不合理或有不堪
    同居或不宜同居之事由而言（高鳳仙著「親屬法理論與實務
    增訂六版」、第84頁、95年9月六版一刷、五南圖書出版股
    份有限公司出版）；又婚姻乃以終身生活為目的之結合關係
    ，在婚姻關係存續期間，依法負有同居義務，縱之前有主、
    客觀不能同居之正當理由，苟非之後該原因尚繼續存在，自
    不容任以主觀之臆測或疑慮有該事由存在而拒絕履行同居，
    否則殊與夫妻同居，共同生活之目的不相符合（最高法院80
    年度台上字第457號、84年度台上字第2862號判決意旨，均
    可資參照）。
二、原告主張被告為大陸地區人民，兩造於90年4月3日結婚，婚
    姻關係尚存續中，被告現未與原告同居等事實，為被告所不
    爭執，並有原告提出之戶籍謄本1件可證，應堪信為真實。
三、原告為臺灣地區人民，被告則為大陸地區人民，故本件婚姻
    效力（履行同居）之準據法應適用臺灣地區法律；又兩造夫
    妻關係現既仍存續中，除有不同能同居之正當理由外，被告
    應負有與原告同居之義務，被告雖以前詞置辯，惟查：
（一）原告前曾於93年3月26日，酒後在住處對被告實施家庭暴
      力行為致其受傷，且被告有繼續遭受不法侵害行為之危險
      ，經本院於93年9月14日核發93年度家護字第834號通常保
      護令，有效期間為8個月等事實，有本院調取之上開保護
      令事件卷宗可稽；另被告係於原告93年3月26日實施家庭
      暴力行為後即離開住處，未與原告繼續同居，且前開保護
      令於94年5月13日屆滿前，被告雖曾向本院聲請延長保護
      令期間，由本院以94年度家護聲字第10號延長保護令事件
      受理，嗣因原告在保護令有效期間，未再對被告有何不法
      侵害行為，被告乃當庭撤回聲請等事實，亦有本院調取之
      上開事件卷宗可查。則被告在原告對其實施家庭暴力行為
      後，於上開保護令有效期間內，離家未與原告共同生活，
      依當時情狀、社會通念及人之常情以觀，雖可認當時確有
      不能與原告同居之正當理由，然及至本院96年4月10日言
      詞辯論終結時，被告對原告實施家庭暴力行為已時逾3 年
      ，距前開保護令有效期間屆滿時，亦時隔近2年，在原告
      未曾再對被告實施不法侵害之情況下，自不能認為被告拒
      絕同居之正當理由尚繼續存在，亦不能僅以被告之主觀臆
      測或疑慮有該事由存在而拒絕履行同居，否則殊與夫妻同
      居，共同生活之目的不相符合。
（二）被告有關：上開保護令期限屆滿後，其曾返家惟遭原告拒
      絕，原告並將家中門鎖更換一節，全然未能舉證以實其說
      ，已難採憑；況且，縱若原告無正當理由，不讓被告返家
      ，亦屬被告得請求原告履行同居義務之問題，尚非得據為
      拒絕與原告同居之正當事由。
四、綜前所述，被告既未能舉證證明有不能履行同居義務之正當
    情事。從而，原告本於民法第1001條之規定，訴請被告履行
    同居，為有理由，應予准許。
肆、訴訟費用負擔之依據：民事訴訟法第78條。
中　　華　　民　　國　　96　　年　　5 　　月　　1 　　日
                  家事法庭 　 法　官　  劉長宜
以上正本係照原本作成。
如對本判決上訴，應於判決送達後20日內向本院提出上訴狀（須
附繕本）。
中　　華　　民　　國　　96　　年　　5 　　月　　1 　　日
                              書記官
